臺灣板橋地方法院交通事件裁定　　　 100年度交聲字第3919號
原處分機關　交通部公路總局臺北區監理所
異　議　人
即受處分人　唐志章
上列異議人即受處分人因違反道路交通管理處罰條例案件，對於
交通部公路總局臺北區監理所民國一百年十月五日所為裁決處分
（原處分案號：北監營裁字第裁４０—Ｃ00000000號）
，聲明異議，本院裁定如下：
    主  文
異議駁回。
    理  由
一、原處分機關以：異議人即受處分人唐志章於民國一百年八月
    二日下午四時四十八分許，駕駛車號７Ｎ－５６５號營業小
    客車，行經新北市○○區○○路一段（原處分書漏載「一段
    」，應予補充）、裕民路口，駕車行經有燈光號誌管制之交
    叉路口闖紅燈之違規，經新北市政府警察局土城分局廣福派
    出所執勤員警攔停並以新北市警交大字第Ｃ0000000
    0號通知單舉發，異議人逾應到案期限三十日內，到案聽後
    裁決，原處分機關遂依道路交通管理處罰條例第五十三條第
    一項規定，裁處罰鍰新臺幣二千九百元之處分，並依同條例
    第六十三條第一項第三款（原處分書漏載「第三款」，應予
    補充）規定記違規點數三點之處分。
二、異議意旨略謂：異議人固於前揭時、地往三峽方向行駛，在
    行經上開路口時，剛好過了黃燈，異議人遂以待轉方式，迴
    轉往板橋方向行駛，此時員警楊上豊超車攔下異議人，告知
    異議人「闖紅燈左轉」。惟異議人告知員警其係以待轉方式
    迴轉，並無闖紅燈左轉之行為，員警遂改告知異議人「闖紅
    燈迴轉」，員警所述前後不一，是否可採，顯有疑義。又異
    議人以駕駛計程車為業，謀生不易，異議人收入不豐，若異
    議人因本件交通違規而遭受處罰，對異議人生計影響重大，
    且異議人前因交通違規事件受罰，已記取教訓，謹慎小心駕
    駛，又汽車不得待轉規定，並無法規明確規定，異議人非執
    法人員，豈有知道之理，為此聲明異議，請求撤銷原處分云
    云。
三、按汽車駕駛人，行經有燈光號誌管制之交岔路口闖紅燈者，
    處新臺幣一千八百元以上五千四百元以下罰鍰；汽車駕駛人
    駕駛汽車違反道路交通管理處罰條例第五十三條規定者，並
    記違規點數三點，道路交通管理處罰條例第五十三條第一項
    、第六十三條第一項第三款，分別定有明文。次按違反道路
    交通管理事件行為人，未依規定自動繳納罰鍰，或未依規定
    到案聽候裁決，處罰機關應依基準表於舉發違反道路交通管
    理事件通知單送達且逾越應到案期限六十日後之三個月內，
    逕行裁決之，違反道路交通管理事件統一裁罰基準及處理細
    則第四十四條第一項規定甚明；復依違反道路交通管理事件
    統一裁罰基準表之記載，汽車駕駛人違反道路交通管理處罰
    條例第五十三條第一項規定，期限內繳納或到案聽候裁決者
    ，處罰鍰二千七百元，逾越應到案期限三十日，到案聽後裁
    決者，應處罰鍰二千九百元，並均記違規點數三點。
四、再按駕駛人駕駛車輛，應遵守道路交通標誌、標線、號誌之
    指示，道路交通管理處罰條例第四條第一項前段規定甚明。
    而行車管制號誌之圓形紅燈燈號顯示之意義，為「車輛面對
    圓形紅燈表示禁止通行，不得超越停止線或進入路口」，道
    路交通標誌標線號誌設置規則第二百零六條第五項第一款亦
    有明定。而交通部八十二年四月二十二日交路字第００九八
    一一號函，就圓形紅燈時超越停止線或闖紅燈行為之認定設
    定標準，以為執法單位參考，其重要內容摘列如下：一、車
    輛面對圓形紅燈時仍逕予穿越路口至銜接路段，含左轉、直
    行、迴轉及右轉（依箭頭綠燈允許行駛者除外），即視為闖
    紅燈之行為（按九十五年七月一日修正施行之道路交通管理
    處罰條例第五十三條第二項增訂：「前項紅燈右轉行為者，
    處新臺幣六百元以上一千八百元以下罰鍰」，此項增定業將
    紅燈右轉行為排除在闖紅燈之定義之外，併此說明）。二、
    有繪設路口範圍者：車輛無視於紅燈警示，有穿越路口之意
    圖，而「車身已伸入路口範圍亦視同闖紅燈；若僅伸越停止
    線而未達路口範圍者，則視為不遵守標線指示」（按不遵守
    標線指示者，依道路交通管理處罰條例第六十條第二項第三
    款之規定論處）處分之。三、無繪設路口範圍者：以車輛無
    視於紅燈號誌，而有穿越路口之企圖，其「車身並已伸越停
    止線並足以妨害其他方向人（若有行人穿越道）、車通行者
    」，亦以闖紅燈論處；若僅車身伸越停止線則以不遵守標線
    指示視之。四、目前交岔路口已繪設網狀黃線區者，暫以該
    範圍視作路口。此函釋係針對道路交通管理處罰條例第五十
    三條之「闖紅燈」所為之釋示，具有「解釋性行政規則」之
    效力，足堪為各級機關適用法律及民眾認知執法機關適用法
    律意見之參考，先予說明。
五、經查，異議人於一百年八月二日下午四時四十八分許，駕駛
    車號７Ｎ－５６５號營業小客車，行經新北市○○區○○路
    一段、裕民路口（板橋往三峽方向），在管制號誌為紅燈時
    ，在中華路一段、裕民路交叉路口迴轉（三峽往板橋方向）
    ，經新北市政府警察局土城分局廣福派出所執勤員警當場攔
    停，並以新北市警交大字第Ｃ00000000號通知單舉
    發之事實，業經異議人於聲明異議狀陳述在卷，並有新北市
    政府警察局土城分局一百年八月十七日新北市警交大字第Ｃ
    00000000號舉發違規通知單一紙在卷可稽，並經該
    局查核無誤，亦有新北市政府警察局土城分局一百年九月二
    十一日新北警土交申字第１００００３６８１３號函一紙附
    卷可按，自屬實在。
六、異議人雖執前揭情詞置辯，然本件交通違規舉發過程，業經
    新北市政府警察局土城分局廣福派出所警員楊上豊指述：一
    百年八月二日下午四時至十八時擔任巡邏勤務，於下午四時
    四十八分，在土城區○○路與裕民路口發現異議人駕駛車號
    ７Ｎ－５６５號營業小客車由中華路一段（板橋往三峽方向
    ）紅燈迴轉至中華路一段（三峽往板橋方向），因當時中華
    路與裕民路口，因號誌為紅燈故停等在該路口，且號誌已轉
    換為紅燈許久等語，此有前開新北市政府警察局土城分局一
    百年九月二十一日新北警土交申字第１００００３６８１３
    號函文說明在案可稽。承上，當時適有員警楊上豊在該處後
    方停等紅燈，當場目擊異議人係於土城區○○路○段與裕民
    路交叉路口紅燈亮起後，在劃有停止線路口，異議人駕車穿
    越停止線，由新北市○○區○○路一段（板橋往三峽方向）
    迴轉（三峽往板橋方向），員警前揭所述在該處停等紅燈，
    核與異議人聲明異議狀所述警員楊上豊係從後方超車取締其
    闖紅燈之情節相符，是異議人違規闖紅燈（迴轉）之事實洵
    堪認定。
七、異議人另辯稱：舉發員警楊上豊先舉發「紅燈左轉」之違規
    ，後改為舉發「紅燈迴轉」之違規，先後舉發態樣有異，是
    員警所言異議人闖紅燈之違規行為，是否可信，及異議人謀
    生不易請求撤銷原處分云云。惟查，九十五年七月一日修正
    施行前之道路交通管理處罰條例第五十三條原規定：「汽車
    駕駛人，行經有燈光號誌管制之交岔路口闖紅燈者，處新臺
    幣一千八百元以上五千四百元以下罰鍰」之規定，在「闖紅
    燈」、「紅燈左轉」及「紅燈右轉」等之行為，原均係適用
    上開規定舉發處罰；惟九十五年七月一日修正施行之修正條
    文已新增第二項：「前項紅燈右轉行為者，處新臺幣六百元
    以上一千八百元以下罰鍰」之規定，爰自上開修正規定施行
    後，「紅燈右轉」之違規行為，係應適用修正之規定，此經
    交通部於九十九年二月四日以路臺監字第０九九０四０二八
    六九號函示。是依據修正前之道路交通管理處罰條例規定，
    「紅燈左轉」、「紅燈右轉」、「闖紅燈」等三種違規處罰
    ，均規定於第五十三條處罰範圍中，但經九十五年七月一日
    修正之條文，增訂「紅燈右轉」之違規行為處罰方式，即修
    正條文施行後應以期為處罰標準。異議人雖以前揭情詞置辯
    ，然本件舉發通知單之「舉發違反法條」欄亦詳載「道路交
    通管理處罰條例第五十三條第一項」，除前述「紅燈右轉」
    之違規處罰態樣外，其餘如「紅燈迴轉」與「紅燈左轉」，
    依上開交通部「闖紅燈」函釋說明，均為「闖紅燈」之違規
    行為態樣，均屬道路交通管理處罰條例第五十三條第一項規
    定處罰之範圍。異議人辯稱員警舉發違規事實態樣不甚相同
    ，致使員警所述不足採信，惟員警舉發異議人違規行為之交
    通法規並無錯誤，而異議人誤解「闖紅燈」之處罰範圍，自
    認其行為非交通法規所處罰之範圍不應受罰，實有誤解，是
    異議人前開所辯顯係卸責之詞，洵無可採。異議人又以謀生
    不易為由，請求撤銷原處分云云。然其既以駕駛營生，更應
    注意交通安全，以維本身、乘客及其他用路人之安全，豈能
    違反交通法規後再以此理由求取免責，其此部分辯解亦於法
    無據。
八、綜上所述，本件異議人確於上開時、地有「闖紅燈」之違規
    行為，事證明確，堪以認定。從而，原處分機關依據道路交
    通管理處罰條例第五十三條第一項、第六十三條第一項第三
    款及違反道路交通管理事件統一裁罰基準表之規定，裁處罰
    鍰新臺幣二千九百元，並記違規點數三點之處分，於法並無
    任何違誤，量罰亦甚妥適，應予維持。本件異議人之異議依
    前揭各節說明並無理由，應駁回之。
據上論斷，應依道路交通管理處罰條例第八十七條第二項，道路
交通事件處理辦法第十八條，裁定如主文。
中    華    民    國   100    年    12    月    30    日
                   刑事第二十三庭  法  官  鄭水銓
以上正本證明與原本無異。
如不服本裁定應於送達後五日內向本院提出抗告狀。
                                   書記官  蔡佩珊
中    華    民    國   100    年    12    月    30    日